【裁判字號】    95,簡上,482
【裁判日期】    951123
【裁判案由】    動產擔保交易法
【裁判全文】
臺灣板橋地方法院刑事判決             95年度簡上字第482號
上  訴  人  甲○○
即  被  告
上列被告因動產擔保交易法案件，不服本院95年度簡字第3297
號中華民國95年6月16日第一審判決（聲請簡易判決處刑案號：
95年度偵緝字第1084號）而提起上訴，本院管轄第二審之合議庭
判決如下：
    主  文
上訴駁回。
    事實及理由
一、本案經本院審理結果，認第一審以被告甲○○違反動產擔保
    交易法第三十八條之罪，判處拘役伍拾日，並諭知易科罰金
    之標準為銀元三百元折算一日，其認事用法及量刑均無不當
    ，應予維持，並引用第一審判決書記載之事實、證據及理由
    （詳如附件）。
二、被告上訴意旨略以：被告將車借給朋友「小健」開，才借一
    天車子就被拖走，另具狀辯稱告訴人未經依動產擔保交易法
    第十八條規定催告並通知被告履約，即取回車輛，實有可議
    之處，且稱該車拍賣後被告尚欠款十五萬元，實屬無稽云云
    。查本件被告為動產擔保交易之債務人，於偵查中已自承於
    九十四年五、六月間將標的物即車輛遷移約定停放之處所，
    事證明確，縱使依被告陳報狀所言於九十五年一月間將車輛
    借給朋友張智宏使用，然被告既已違反動產擔保交易法之規
    定在先，其後是否曾將車輛出借友人，並無礙本罪之成立，
    被告於本院辯論終結後，始具狀聲請傳訊證人張智宏欲證明
    上開事項，核無必要。至於動產擔保交易法第十八條之規定
    ，乃關於債務人違反契約後，抵押權人行使其權利，包括占
    有、出賣抵押物之要件，與被告是否違反動產擔保交易法之
    規定無涉。至告訴人取回車輛拍賣後被告尚積欠若干款項，
    乃民事糾紛，與本案無關，是其上訴並無理由，應予駁回。
    至上訴人即被告行為後，刑法業於94年2 月2 日修正公布，
    並自95年7 月1 日起生效施行，其第2 條第1 項規定行為後
    法律有變更者，適用行為時之法律，但行為後之法律有利於
    行為人者，適用最有利於行為人之法律。被告行為後，刑法
    施行法增訂第一條之一：「中華民國九十四年一月七日刑法
    修正施行後，刑法分則編所定罰金之貨幣單位為新臺幣。九
    十四年一月七日刑法修正時，刑法分則編未修正之條文定有
    罰金者，自九十四年一月七日刑法修正施行後，就其所定數
    額提高為三十倍。但七十二年六月二十六日至九十四年一月
    七日新增或修正之條文，就其所定數額提高為三倍。」並於
    九十五年七月一日施行。另刑法第三十三條第五款修正為：
    「主刑之種類如下：五、罰金：新臺幣一千元以上，以百元
    計算之」。從而，刑法分則編各罪所定罰金刑之最高數額，
    於上開規定修正後並無不同，惟修正後刑法第三十三條第五
    款所定罰金刑最低數額，較之修正前提高，依刑法第二條第
    一項前段規定，自以適用修正前刑法第三十三條第五款規定
    有利於被告。另行為時之刑法第四十一條第一項前段規定：
    「犯最重本刑為五年以下有期徒刑以下之刑之罪，而受六個
    月以下有期徒刑或拘役之宣告，因身體、教育、職業、家庭
    之關係或其他正當事由，執行顯有困難者，得以一元以上三
    元以下折算一日，易科罰金。」又行為人行為時之易科罰金
    折算標準，修正前罰金罰鍰提高標準條例第二條前段（現已
    刪除）規定，就其原定數額提高為一百倍折算一日，則本件
    行為時之易科罰金折算標準，應以銀元三百元折算一日，經
    折算為新臺幣後，應以新臺幣九百元折算為一日。惟95年7
    月1 日修正公布施行之刑法第四十一條第一項前段則規定：
    「犯最重本刑為五年以下有期徒刑以下之刑之罪，而受六個
    月以下有期徒刑或拘役之宣告者，得以新臺幣一千元、二千
    元或三千元折算一日，易科罰金。」比較修正前後之易科罰
    金折算標準，以95年7 月1 日修正公布施行前之規定，較有
    利於行為人，則應依刑法第二條第一項前段，適用修正前刑
    法第四十一條第一項前段規定，定其折算標準。原判決未及
    比較適用新舊法，依以往實務見解，上訴後，雖比較結果以
    舊法有利於行為人，而原判決別無其他撤銷事由，仍應由本
    院以此為由撤銷改判。惟修正後之規定係以適用行為時法為
    原則，因此原判決雖未及比較適用，然上訴本院後，經比較
    新舊法，行為後之法律並非較有利於行為人，仍應適用行為
    時法，則原判決適用行為時法即無不當，自不構成撤銷之事
    由，仍應予維持。
三、被告經合法傳喚，無正當理由未於審判期日到庭，爰依刑事
    訴訟法第四百五十五條之一第三項、第三百七十一條規定，
    不待其陳述，逕行判決。
據上論結，應依刑事訴訟法第四百五十五條之一第一項、第三項
、第三百六十八條、第三百七十一條、第三百七十三條，判決如
主文。
本案經檢察官張瑞娟到庭執行職務。
中    華    民    國    95    年    11    月    23    日
                  刑事第七庭審判長法  官  胡堅勤
                                  法  官  王瑜玲
                                  法  官  李君豪
上列正本證明與原本無異。
不得上訴。
                                  書記官  蕭汝芳
中    華    民    國    95    年    11    月    27    日
附錄本案論罪科刑法條全文
動產擔保交易法第38條
動產擔保交易之債務人，意圖不法之利益，將標的物遷移、出賣
、出質、移轉、抵押或為其他處分，致生損害於債權人者，處3
年以下有期徒刑、拘役或科或併科6000元以下之罰金。


司法院資訊處製作；財團法人民間司法改革基金會備份。
